臺灣基隆地方法院刑事判決　　　　　　　100年度侵訴字第3號
公　訴　人　臺灣基隆地方法院檢察署檢察官
被　　　告　陳永鎮
選任辯護人　陳炎琪律師
上列被告因妨害性自主案件，經檢察官提起公訴（99年度偵字第
4884號），因被告所犯為死刑、無期徒刑、最輕本刑為3 年以上
有期徒刑或高等法院管轄第一審案件以外之罪，且於準備程序進
行中，被告先就被訴事實為有罪之陳述，經本院合議庭裁定進行
簡式審判程序，本院判決如下：
    主  文
陳永鎮犯乘機猥褻罪，處有期徒刑壹年。
    事  實
一、陳永鎮於民國99年9 月14日凌晨0 時許，得知女友00000000
    B （79年9 月出生，真實姓名年籍均詳卷）與年滿20歲之學
    姊00000000（真實姓名年籍均詳卷）在00000000B 位於基隆
    市○○區○○路之租屋處聊天，遂應00000000B 之邀約，於
    同日凌晨2 時許抵達上址，與00000000B 及初識之00000000
    一同飲酒聊天，其間00000000因不勝酒力，先行在該址床上
    休息，而陳永鎮與00000000B 在該址為性行為後，陳永鎮因
    見00000000已酒醉昏睡，竟基於乘機猥褻之犯意，利用0000
    0000泥醉不能抗拒之際，以手將00000000之手握住其生殖器
    ，並親吻00000000之嘴唇，復將00000000所著之上衣及內衣
    往上推，撫摸及親吻00000000之胸部，再褪去00000000所著
    之外褲，撫摸00000000之下體後，將00000000之內褲撥開，
    以生殖器摩擦00000000之陰蒂，嗣因00000000之身體輕微晃
    動，陳永鎮始停止動作，00000000於翌日上午離去00000000
    B 租屋處後，在就讀之學校，將上情告知同學林○○（真實
    姓名年籍均詳卷）及班級導師趙○○（真實姓名年籍均詳卷
    ），並報警循線查獲。
二、案經00000000訴由基隆市警察局移請臺灣基隆地方法院檢察
    署檢察官偵查起訴。
    理  由
壹、程序事項
    被告陳永鎮所犯者非為死刑、無期徒刑、最輕本刑為3 年以
    上有期徒刑之罪或高等法院管轄第一審案件，其於準備程序
    進行中，先就被訴事實為有罪之陳述，經告知其簡式審判程
    序之旨，並聽取公訴人、被告及辯護人之意見後，本院合議
    庭依刑事訴訟法第273 條之1 第1 項之規定，裁定由受命法
    官獨任以簡式審判程序進行本案之審理。
貳、實體事項
一、事實認定部分
    上開事實，業據被告於警詢、偵查及本院審理時坦承不諱，
    復經證人00000000、00000000B 、00000000之母00000000A
    、趙○○及林○○證述在卷，另有00000000繪製00000000B
    租屋處之平面圖及現場照片附卷可稽，足認被告之自白與事
    實相符，事證明確，被告之犯行應堪認定。
二、法律適用部分
（一）按刑法第225 條乘機性交、猥褻罪所謂利用其他相類似之
      情形，不能或不知抗拒而為性交、猥褻者，係指行為人利
      用被害人因精神、身體障礙或心智缺陷等情形以外之原因
      ，如乘被害人因酒醉、昏睡、藥物或其他因素，致其意識
      之辨別能力顯著減低、無同意性交之理解或其行動能力受
      限，已處於無可抗拒之狀態，而為性交或猥褻之行為而言
      ；至被害人之所以有此情狀，縱因自己之行為所致，仍不
      能解免乘機對其性交者之刑責（最高法院100 年度台上字
      第700 號、96年度台上字第4376號及73年度台上字第2526
      號判決可資參照）。本件被告利用00000000酒醉昏睡不能
      抗拒之際，以手將00000000之手握住其生殖器，並親吻00
      000000之嘴唇，復撫摸及親吻00000000之胸部，再撫摸00
      000000之下體，另以生殖器摩擦00000000之陰蒂等行為，
      滿足自己之性慾，核被告所為，係犯刑法第225 條第2 項
      之乘機猥褻罪。
（二）至於起訴書固指被告所為係犯刑法第224 條之強制猥褻罪
      ，且證人00000000證稱其於上開時、地飲酒後，因不勝酒
      力而躺在床上睡覺，因被告撫摸其身體而稍微驚醒，當時
      其處在半睡半醒之際，被告遂親吻其嘴唇，並撫摸其胸部
      ，其即遭嚇醒，但不敢睜開眼睛，仍維持假睡狀態，之後
      ，被告親吻其胸部，並褪去其外褲且撫摸其下體，其欲反
      抗卻因酒醉無力，由於被告繼續撫摸其下體，其遂將眼睛
      稍微睜開，並欲以側翻身體之方式反抗，仍因酒醉而身體
      無力，之後被告未繼續對其為猥褻行為，其即陷入昏睡至
      翌日上午，而被告所為上開行為違背其意願等情。惟按刑
      法第224 條之強制猥褻罪，係以「對於男女以強暴、脅迫
      、恐嚇、催眠術或其他違反其意願之方法，而為猥褻之行
      為者」為構成要件，所稱「其他違反其意願之方法」，係
      指該條所列舉之強暴、脅迫、恐嚇、催眠術以外，其他一
      切違反被害人意願之方法，妨害被害人之意思自由者而言
      ，該方法雖不以類似於所列舉之強暴、脅迫、恐嚇、催眠
      術等相當之其他強制方法為必要，但必須足以壓抑被害人
      之性自主決定權者，始克相當（最高法院99年度台上字第
      2868號判決可資參照）；本件被告辯稱00000000在上開時
      、地飲酒後，即因酒醉昏睡，其對00000000為前述猥褻行
      為時，00000000未言語或為任何推、擋等動作，其認為
      00000000當時處於酒醉昏睡之狀態，當其在猥褻過程中，
      發現00000000之身體出現輕微晃動時，隨即停止動作等情
      ，復參酌00000000自述其係因酒醉昏睡，當被告甫對其為
      猥褻行為時，其雖曾驚醒，卻仍維持假睡狀態，之後，其
      欲反抗卻無力為之，待被告停止動作後，其未起身離去，
      反即陷入昏睡至翌日上午等情，堪信被告對00000000為前
      述猥褻行為時，00000000確係處於酒醉狀態，復因000000
      00在試圖翻轉身體前，未為任何言語或動作，則被告主觀
      上可否知悉其對00000000為上述猥褻行為期間，00000000
      曾自泥醉昏睡狀態中驚醒一節，即非無疑；又證人000000
      00雖稱其在過程中，曾將身體自仰躺翻轉為側躺等情，然
      被告辯稱00000000之身體在過程中僅輕微晃動，無翻身動
      作等情，且依證人00000000所述前揭情節觀之，當時0000
      0000之身體已因酒醉較為無力，衡情，縱使00000000確有
      翻身之動作，其身體之翻轉速度應非快速，在外觀上與一
      般人在睡眠中不自覺之身體翻轉動作應屬相似，是被告辯
      稱其認為其對00000000為前述猥褻行為過程中，00000000
      均處於昏睡狀態等情，應非無據；況被告在00000000之身
      體晃動後，隨即停止猥褻動作，復無其他積極證據足以證
      明被告係在明知00000000為其猥褻舉動驚醒後，對000000
      00施用強暴、脅迫、恐嚇、催眠術之手段，或以其他違反
      意願之方法，妨害00000000之意思自由，而壓抑其性自主
      權定權，違反00000000之意願予以猥褻，參酌上開所述，
      即難認與刑法第224 條強制猥褻之構成要件相符，故起訴
      書上揭所指尚非有據，惟因公訴檢察官於本院審理時，業
      已將起訴法條更正為刑法第225 條第2 項之乘機猥褻罪，
      本院自無庸變更起訴法條，附此敘明。
（三）又按行為時因精神障礙或其他心智缺陷，致不能辨識其行
      為違法或欠缺依其辨識而行為之能力者，不罰；行為時因
      前項之原因，致其辨識行為違法或依其辨識而行為之能力
      ，顯著減低者，得減輕其刑，刑法第19條第1 項及第2 項
      分別定有明文。本件被告雖於警詢時陳稱其於上開時、地
      ，對00000000為猥褻行為時，已因飲酒而意識模糊等情，
      然被告就其對00000000為猥褻行為之過程，記憶甚為清晰
      ，復自承其於00000000之身體輕微晃動時，即停止猥褻行
      為等情，足見被告行為時，可明確辨識00000000之身體產
      生輕微晃動，復立即停止猥褻行為，顯係恐00000000清醒
      而遭查覺犯行，堪認被告思慮細密，足信被告為上開猥褻
      犯行時，精神狀況應屬正常，難認被告於本件行為時欠缺
      辨識行為違法或依其辨識而行為之能力有欠缺或顯著降低
      之情形，即無從適用刑法第19條規定。
（四）爰審酌被告為滿足一己之私慾，利用00000000酒醉不能抗
      拒之際，對初識之00000000為猥褻行為，顯未尊重000000
      00之身體自主權，且對00000000之心理造成嚴重之傷害，
      所為甚屬不當，又被告雖於警詢、偵查及本院審理時坦承
      犯行，卻均一再強調其原無前往00000000B 租屋處之意，
      係應00000000B 及00000000之邀約前去，復因00000000酒
      後未離去該址，導致本案之發生，然縱使被告所述情節屬
      實，其仍不得利用00000000酒醉昏睡之際，對00000000為
      猥褻行為，足見被告非但未對其所為之不當行為深切悔悟
      ，反將本案發生之原因歸咎00000000及00000000B ，以圖
      減輕其可責性，犯後態度難謂良好，另被告迄今未與0000
      0000達成和解，獲得00000000之原諒，惟其前無犯罪紀錄
      等一切情狀，量處如主文所示之刑。
據上論斷，應依刑事訴訟法第273 條之1 第1 項、第299 條第1
項前段，刑法第225 條第2 項，判決如主文。
本案經檢察官周懷廉到庭執行職務。
中    華    民    國   100    年    4     月    7     日
                  刑事第三庭法    官  邰婉玲
以上正本證明與原本無異。          
如不服本判決應於收受送達後10日內向本院提出上訴書狀，並應
敘述具體理由；其未敘述上訴理由者，應於上訴期間屆滿後20日
內向本院補提理由書（均須按他造當事人之人數附繕本）「切勿
逕送上級法院」。
中    華    民    國   100    年    4     月    7     日
                            書 記 官  蘇鈺婷
附錄論罪法條：
刑法第225 條第2 項
對於男女利用其精神、身體障礙、心智缺陷或其他相類之情形，
不能或不知抗拒而為猥褻之行為者，處 6 月以上 5 年以下有期
徒刑。